【裁判字號】    99,交聲,1713
【裁判日期】    990517
【裁判案由】    聲明異議
【裁判全文】
臺灣臺中地方法院交通事件裁定        99年度交聲字第1713號
原處分機關  交通部公路總局臺中區監理所臺中市監理站
異議人即    乙○○
受處分人
上列受處分人因違反道路交通管理處罰條例案件，對於交通部公
路總局臺中區監理所臺中市監理站中華民國99年3 月17日所為之
處分（裁監稽違字第裁61－HD0000000 號裁決書）聲明異議，本
院裁定如下：
    主  文
異議駁回。
    理  由
一、原處分意旨略以：異議人即受處分人（下稱受處分人）乙○
    ○於民國99年1 月30日19時55分許，騎乘車號IMH-018 號重
    型機車，在臺中縣大里市○○路○ 段與大明路口處，因有「
    紅燈左轉（中興左轉大明）」之違規，遭臺中縣警察局霧峰
    分局內新派出所員警依違反道路交通管理處罰條例第53條第
    1 項規定攔停舉發，受處分人於99年2 月8 日提出申訴，經
    原舉發單位函覆違規屬實，原處分機關遂於99年3 月17日以
    裁監稽違字第裁61-HD0000000號裁決書，依道路交通管理處
    罰條例第53條第1 項、第63條規定，處罰鍰新臺幣1,800 元
    ，並記違規點數3 點等語。
二、異議意旨略以：伊騎乘上開機車行經上開路口時，機車已越
    過中興路標線進入大明路，此時大明路正好亮起綠燈，伊乃
    轉向大明路行進而遭警攔停，取締當時已近夜間八點，天色
    已黑，加上年關車多混亂，警方取締地點離上開路口有百公
    尺之遙，加上警方於攔停時告知伊不是「未依兩段左轉」就
    是「闖紅燈」違規，顯見警方根本未看清真相，無確切證據
    開罰；又上開路口為T 字路，雖設有機車待轉區，惟長、寬
    僅316 公分、216 公分，非常狹小，以90CC機車長、寬為17
    0 公分、80公分加上腳跨位置，僅能停放3 輛，125CC 機車
    則僅能停放2 輛，加上年關將近，車多混亂，伊根本無法擠
    進已爆滿之機車代轉區，不得已乃直接轉向大明路，上開待
    轉區之設計不良，形同陷阱，伊亦曾親見民族派出所警員直
    接左轉大明路而未停放於待轉區者，惟伊以上開情事向警員
    辯解，警方竟從重以「紅燈左轉」開罰，顯屬惡意執法；又
    警方於取締時告知取締過程將全程錄音為證，為此請求調閱
    取締之錄音資料，爰請求撤銷原處分等語。
三、按汽車駕駛人，行經有燈光號誌管制之交岔路口闖紅燈者，
    處新臺幣一千八百元以上五千四百元以下罰鍰；於期限內到
    案聽候裁決者，機器腳踏車處罰鍰一千八百元。道路交通管
    理處罰條例第五十三條第一項、違反道路交通管理事件統一
    裁罰基準表定有明文。又汽車駕駛人有第五十三條之情形者
    ，除依原條款處罰鍰外，並予記違規點數三點，道路交通管
    理處罰條例第六十三條第一項第三款亦有明定。
四、經查：本件受處分人乙○○於99年1 月30日19時55分許，騎
    乘車號IMH-018 號重型機車，行經臺中縣大里市○○路○ 段
    與大明路口處，因有「紅燈左轉（中興左轉大明）」之違規
    事實，遭臺中縣警察局霧峰分局員警當場舉發等情，有臺中
    縣警察局中縣警交字第HD0000000 號舉發通知單、上開裁決
    書、臺中縣警察局霧峰分局99年2 月23日中縣霧警交字第09
    900 03010 號函暨其檢附之違規人行駛路線圖、臺中縣警察
    局霧峰分局申訴交通違規事件答辯報告表、道路交通事故現
    場圖各1 份及刑案現場照片15幀在卷可稽，受處分人固以前
    揭情詞置辯，惟證人即本件執行攔檢勤務之員警甲○○於本
    院訊問時結證稱：本件係伊開單取締，受處分人係直接闖越
    中興路口紅燈左轉大明路，沒有騎到機車待轉區，亦無停於
    機車待轉區之意，伊取締位置與受處分人違規位置距離約為
    70.4公尺，當時晴天、夜間照明普通，伊可清楚看到受處分
    人中興路左轉大明路違規情形。經伊攔停後曾向受處分人表
    示，該違規行為不是「未依兩段左轉」就是「闖紅燈」違規
    ，實因「未依兩段左轉」、「闖紅燈」係兩個違規行為，受
    處分人除有闖越紅燈之行為外，亦未在該路口依規定兩段式
    左轉，當時伊曾想從輕開罰，並非未看清楚違規經過等語甚
    詳。且衡諸證人甲○○與受處分人本不相識，亦無任何怨隙
    ，於本院訊問時復具結作證，如有虛偽陳述，依法須負偽證
    刑責，已難認證人甲○○有甘冒偽證刑責的風險，而故意誣
    陷受處分人之動機及必要性。且交通警員係依法執行勤務，
    其依法定職權舉發交通違規，除其執行程序有違反法令規定
    之外，就實體之事項，本受合法與真實之推定。本件舉發員
    警目睹突發之交通違規，並本於其知覺作用，認知受處分人
    有闖紅燈之違規事實，既無任何證據足證其值勤過程有何違
    反法令情事。是以，本件受處分人於前開時間、地點闖紅燈
    之違規情事，應堪認定。且經本院當庭勘驗取締時錄音光碟
    ，其內容略為：受處分人向取締員警表示其以往左轉大明路
    時，都等中興路紅燈顯示時直接左轉大明路，未依規定先在
    大明路機車待轉區兩段等待再轉大明路，取締員警甲○○於
    取締時向受處分人解釋如果在中興路紅燈時左轉大明路就是
    闖紅燈，惟受處分人一再辯稱該行為並非闖越紅燈，實乃未
    依規定兩段式左轉，舉發員警方乃請受處分人於「未依兩段
    左轉」及「闖紅燈」兩種違規中擇一處罰，惟仍不被受處分
    人所接受，此有勘驗筆錄在卷可參，經核與員警甲○○前揭
    證述大致相符，足見本件舉發員警並無任何誤認，受處分人
    確有前述之違規行為，是其辯解，洵不足採。
五、綜上所述，本件受處分人駕車行經有燈光號誌管制之交岔路
    口闖紅燈（中興路左轉大明路）之違規，事證明確，原處分
    機關依道路交通管理處罰條例第53條第1 項及第63條第1 項
    第3 款及違反道路交通管理事件統一裁罰基準表規定處最低
    罰鍰1,800 元，並記違規點數3 點，核無違誤，本件異議為
    無理由，應予駁回。
六、據上論斷，應依道路交通管理處罰條例第87條第2 項、道路
    交通案件處理辦法第19條，裁定如主文。
中    華    民    國    99    年    5     月    17    日
                  交通法庭      法  官  楊萬益
上正本證明與原本無異。
如不服本裁定應於送達後五日內向本院提出抗告狀。
                                書記官  譚系媛
中    華    民    國    99    年    5     月    17    日

司法院資訊處製作；財團法人民間司法改革基金會備份。
